【裁判字號】    99,交聲,3205
【裁判日期】    990826
【裁判案由】    聲明異議
【裁判全文】
臺灣臺中地方法院交通事件裁定        99年度交聲字第3205號
原處分機關  交通部公路總局臺中區監理所
異  議  人
即受處分人  甲○○
上列異議人即受處分人因違反道路交通管理處罰條例案件，對於
交通部公路總局臺中區監理所民國99年7月7日所為之裁決（中監
違字第裁60-HD0000000、61-HD0000000號違反道路交通管理事件
裁決書）聲明異議，本院裁定如下：
    主    文
原處分均撤銷。
    理    由
一、原處分意旨略以：異議人即受處分人甲○○（下稱受處分人
    ）名下車牌號碼7J-5516號自小客車，於民國98年12月23日5
    時07分、26分許，在臺中縣豐原市○○○路與大順街口處，
    因「駕車行經有燈光號誌管制之交岔路口闖紅燈」違規，經
    臺中縣警察局交通隊依違反道路交通管理處罰條例第53條第
    1項逕行舉發。受處分人未於應到案期限內到案，該所遂於
    99年7月7日分別以中監違字第裁60-HD0000000號、60-HD000
    0000號裁決書裁處罰鍰各新臺幣4,000元，並依同條例第63
    條第1項規定記違規點數各3點，逾期依裁決書處罰主文裁處
    等語。
二、聲明異議意旨略以：受處分人名下車牌號碼7J-5516號自小
    客車因98年12月23日共有12張違規罰單，同日期、同地點，
    在豐原市○○○路與大順街口一直在繞圈闖紅燈，受處分人
    移民香港很少返台，而且沒有收到罰單與照片，至99年7月
    13日母親才收到過期之裁決書2張；違規當天，受處分人在
    國外，車是由父親駕駛，父親本身身體就不好，在中途病情
    嚴重，神智不清，才會一直在同一個路口繞圈，又因撞到橋
    墩經送醫急救不治而於99年1月4日往生，懇請原諒父親罹病
    且業已往生，求予免罰等語。
三、按對於違反道路交通管理處罰條例之行為，應按其違反條款
    規定之受處罰對象，填製舉發通知單，並於被通知人欄予以
    勾記，逕行舉發者，應按已查明之資料填註車牌號碼、車輛
    種類、車主姓名或地址，並於通知單上方空白處加註逕行舉
    發之文字後，由舉發機關送達被通知人，而處理違反道路交
    通管理事件，有關文書之送達程序，依行政程序法之規定；
    送達，於應受送達人之住居所、事務所或營業所為之；於應
    送達處所不獲會晤應受送達人時，得將文書付與有辨別事理
    能力之同居人、受僱人或應送達處所之接收郵件人員。又送
    達不能依前2條規定為之者，得將文書寄存送達地之地方自
    治或警察機關，並作送達通知書2份，1份黏貼於應受送達人
    住居所、事務所、營業所或其就業處所門首，另1份交由鄰
    居轉交或置於該送達處所信箱或其他適當位置，以為送達。
    前項情形，由郵政機關為送達者，得將文書寄存於送達地之
    郵政機關，違反道路交通管理事件統一裁罰基準及處理細則
    11條第4款、第5條，行政程序法第72條第1項前段、第73條
    第1項、第74條第1項、第2項分別定有明文。次按違反本條
    例行為之處罰，處罰機關於裁決前，應給予違規行為人陳述
    之機會；受處罰人接獲違反道路交通管理事件通知單後，於
    15日內得不經裁決，逕依第92條第3項之罰鍰基準規定，向
    指定之處所繳納結案；不服舉發事實者，應於15日內，向處
    罰機關陳述意見；其不依通知所定期限前往指定處所聽候裁
    決，且未依規定期限繳納罰鍰結案或向處罰機關陳述意見者
    ，處罰機關得逕行裁決之；受處罰人，認為受舉發之違規行
    為應歸責他人者，應於舉發違反道路交通管理事件通知單應
    到案日期前，檢附相關證據及應歸責人相關證明文件，向處
    罰機關告知應歸責人，處罰機關應即另行通知應歸責人到案
    依法處理，逾期未依規定辦理者，仍依本條例各該違反條款
    規定處罰，違反道路交通管理事件統一裁罰標準及處理細則
    第40條前段、道路交通管理處罰條例第9條第1項、第85條第
    1項亦有明定。上揭規定無非在使受處分人得於處罰機關裁
    決前陳述意見、釐清責任歸屬或以最低處罰標準在限期內自
    動繳納罰款結案，故舉發機關應先合法送達舉發違反道路交
    通管理事件通知單予受處分人，處分機關所為逕行裁決始為
    適法。
四、經查，受處分人名下車輛於上開時、地，因「駕車行經有燈
    光號誌管制之交岔路口闖紅燈」之違規，為警以其違反道路
    交通管理處罰條例第53條第1項規定，以中縣警交字第60-HD
    0000000號、60-HD0000000號舉發違反道路交通管理事件通
    知單逕行舉發等事實，為受處分人所自承，且有舉發違反道
    路交通管理事件通知單影本、採證照片各2紙在卷可考，足
    堪認定。舉發機關臺中縣警察局交通警察隊並將上開違反道
    路交通管理處罰條例舉發通知單（單號：HD-0000000號、HD
    -0000000）對「臺中市○區○○路132巷27號」之地址郵寄
    送達，因未獲會晤本人，亦無受領文書之同居人、受僱人，
    而於99年4月8日寄存在臺中公益路郵局等情，亦有送達證書
    2紙附卷可稽。然受處分人自97年1月21日起即將戶籍地從上
    開地址遷至「臺中市○區○○街40巷8號7樓之1」至今尚未
    遷出乙節，有個人基本資料查詢結果附卷可憑，且受處分人
    於聲明異議狀中亦填載上址為其住處，是上開舉發通知單於
    99年4月8日對受處分人之前戶籍地址「臺中市○區○○路13
    2巷27號」所為寄存送達，自難謂合法，而不生合法送達之
    效力。受處分人既未受本件舉發通知單之合法送達，自無從
    知悉其所有車輛為警舉發之情事，而無從自行繳納罰鍰結案
    抑或自行到案或依道路交通管理處罰條例第85條第1項規定
    向處罰機關告知應歸責人到案處理，對受處分人程序權利之
    侵害甚鉅。從而，原處分機關在舉發通知單未合法送達前，
    即對受處分人逕行裁處，顯然於法不合，自應由本院將原處
    分撤銷，發回由原處分機關再為審究後，另為適當之處分。
五、據上論斷，應依道路交通管理處罰條例第87條第2項，道路
    交通案件處理辦法第20條前段，裁定如主文。
中    華    民    國    99    年    8    月    26    日
                  交通法庭    法  官  劉國賓
以上正本證明與原本無異。
如不服本裁定，應於收受送達後5日內向本院提出抗告狀。（應
附繕本）
                              書記官  張隆成
中    華    民    國    99    年    8    月    26    日

司法院資訊處製作；財團法人民間司法改革基金會備份。
